臺灣高等法院刑事判決　　　　　　　　　　　　　九十二年度上訴字第一六四六號
　　上　訴　人　臺灣板橋地方法院檢察署檢察官
　　被　　　告　甲○○
　　　　　　　　　　　　原住臺.
右上訴人因被告公共危險案件，不服臺灣板橋地方法院九十一年度訴字第二二０四號
，中華民國九十二年四月九日第一審判決（起訴案號：臺灣板橋地方法院檢察署九十
一年度偵字第五一八七號），提起上訴，本院判決如左：
    主  文
上訴駁回。
    理  由
一、公訴意旨略以：被告甲○○明知設置於台北縣三重市○○路○段三十七號前之提
    款機，為合作金庫銀行股份有限公司東三重分公司（以下簡稱：合庫東三重分行
    ）所有，竟基於放火之故意，於民國（下同）九十一年三月六日十四時許，將裝
    有塑膠衣架之塑膠袋置於該提款機前，當作導火線，再以自備之打火機點燃該塑
    膠袋，該塑膠袋上火苗燃起燒燬該提款機壓克力材質面板，致無法看到螢幕畫面
    ，造成具體之危險，而致生公共危險，甲○○見著火後即逃離現場。嗣為合庫東
    三重分行員工乙○○○發覺後，撲滅火勢，再報警循線查獲上情，並扣得甲○○
    所有之打火機一個。因認被告甲○○涉犯刑法第一百七十五條第一項之放火燒燬
二、按犯罪事實應依證據認定之，無證據不得推定其犯罪事實。又不能證明被告犯罪
    或其行為不罰者，應諭知無罪之判決，刑事訴訟法第一百五十四條第二項、第三
    百零一條第一項分別定有明文。又刑法放火罪所稱之燒燬，係指火力燃燒，喪失
    物之效用而言，必須其物喪失主要效用，始得謂放火既遂；又刑法第三百五十四
    條之毀損罪，亦以使所毀損之物，失其全部或一部之效用，始足當之，最高法院
    七十六年度臺上字第八二三０號判決、四十七年度臺非字第三十四號判例亦同此
    意旨。且刑法第一百七十五條第一項、第三百五十四條之罪，均不罰及未遂，若
    行為人著手放火燒他人非屬刑法第一百七十三條、第一百七十四條之物，而未至
    喪失主要效用之程度，因無處罰未遂之明文，自仍屬刑事不罰之行為。再按刑法
    第一百七十五條第一項之放火燒燬他人所有物，須致生公共危險，雖此公共危險
    只須發生實害之蓋然性為已足，惟如放火結果未發生具體公共危險，除觸犯他罪
    名外，不成立該條項之罪，最高法院四十七年度台上字第一三四五號判決、七十
    二年度台上字第二五三二號判決亦同此意旨。
三、本件公訴人認被告甲○○涉有上開放火罪嫌，無非係以被告甲○○於警偵訊時之
    自白，及證人乙○○○證述：伊看到系爭提款機位置冒出濃煙後，立刻拿滅火器
    滅火，發現燃燒物為系爭衣架及塑膠袋；系爭提款機面板壓克力材質部分壞掉，
    已無法看到螢幕畫面，提款機不鏽鋼材質部分則被燻黑；該提款機後方為合庫內
    部，當時有人在該內部辦公等語，並有勘驗筆錄一紙、合庫監視錄影帶一捲及照
    片六幀在卷可稽，因認被告甲○○之行為，已造成具體之危險，而致生公共危險
    ，為其主要論據。
四、惟訊據被告甲○○固坦承有以打火機點燃塑膠袋之情不諱，惟堅決否認放火致生
    公共危險之犯行，辯稱：那時喝很多酒，為甚麼這麼做，伊也不知道等語。經查
    ：
（一）依據證人乙○○○於偵查中所述：被告放火後，僅提款機下面不銹鋼板被燻黑
      ，提款機螢幕畫面無法顯示，電腦零件部分無損壞，字幕可顯示等語（見偵查
      卷第三十五頁反面），及依現場提款機毀損照片以觀（見偵查卷第六、七、八
      頁照片六張），被告放火燒毀者，僅係其當作導火線之裝有塑膠衣架之塑膠袋
      ，至系爭合作金庫提款機面板壓克力材質部分僅係遭火燻黑，致無法看到螢幕
      畫面，提款機底部外殼不鏽鋼材質部分亦僅為火燻黑而已，與提款機運作功能
      有關之電腦零件部分則並無損壞，字幕仍可以顯示，即該提款機本身尚未達於
      喪失主要效用之程度，是被告甲○○之放火行為應尚未達於燒燬他人所有物之
      既遂程度。
（二）再自前揭提款機所受損害程度以觀，尚未達於侵害不特定多數人之生命、身體
      或財產安全之危險，其放火之火力，並未有波及不定多數人之生命身體財產之
      虞，即被告之行為，並未造成具體之危險，與該條項之構成要件不符。
 (三) 此外，復查無其他積極證據足認被告確有放火燒燬他人所有物，致生公共危險
      之虞之犯行。又刑法第一百七十五條第一項並不處罰未遂行為，刑法第三百五
      十四條之毀損罪亦同，是被告所為，乃屬刑事不罰之行為。揆諸前開說明，自
      應為被告無罪之諭知。
五、原審以不能證明被告犯罪而諭知無罪之判決，經核並無違誤，檢察官上訴意旨，
    仍執前詞指摘原判決為不當，為無理由，應予駁回。
六、被告經合法傳喚，無正當理由不到庭，爰不待其陳述逕行判決。
據上論斷，應依刑事訴訟法第三百六十八條、第三百七十一條，判決如主文。
本案經檢察官林炳雄到庭執行職務。
中　　　華　　　民　　　國　　九十三　　年　　　二　　　月　　 十八 　　日
                              臺灣高等法院刑事第十二庭
                                  審判長法  官  劉  景  星
                                        法  官  陳  博  志
                                        法  官  謝  靜  恒
右正本證明與原本無異。
如不服本判決，應於收受送達後十日內向本院提出上訴書狀，其未敘述上訴之理由者
並得於提起上訴後十日內向本院補提理由書（均須按他造當事人之人數附繕本）。
                                        書記官  魏  淑  娟
中　　　華　　　民　　　國　　九十二　　年　　　二　　　月　　 十八 　　日
